臺灣高雄地方法院交通事件裁定　　　　 96年度交聲字第350號
原處分機關　高雄市政府
異　議　人　甲○○
　　　　　　　　　　國民
上列異議人因違反道路交通管理處罰條例案件，對於高雄市政府
中華民國96年3 月12日所為裁決（原處分案號：高市府交裁字第
裁32-BO0000000號）聲明異議，本院裁定如下：
    主  文
原處分關於罰鍰新臺幣伍萬貳仟伍佰元部分撤銷。
上開罰鍰撤銷部分，不罰。
其餘異議駁回。
    理  由
一、聲明異議意旨係以：異議人即受處分人甲○○因酒後駕車遭
    警施以酒測查獲，業經臺灣高雄地方法院以95年度交簡字第
    628 號判處拘役40日確定，按行政罰法一事不兩罰之原則，
    依法聲明異議，並請求予以撤銷原處分等語。
二、按94年2 月5 日公布施行之行政罰法第26條規定：「一行為
    同時觸犯刑事法律及違反行政法上義務規定者，依刑事法律
    處罰之。但其行為應處以其他種類行政罰或得沒入之物而未
    經法院宣告沒收者，亦得裁處之。前項行為如經不起訴處分
    或為無罪、免訴、不受理、不付審理之裁判確定者，得依違
    反行政法上義務規定裁處之」，明白揭示同一行為不受行政
    及刑事之雙重處罰之一事不二罰」原則。次按道路交通管理
    處罰條例第35條第1 項第1 款規定：汽車駕駛人，駕駛汽車
    經測試檢定，酒精濃度超過規定標準者，處新臺幣1 萬5 千
    元以上6 萬元以下罰鍰，並當場移置保管該汽車及吊扣其駕
    駛執照1 年；因而肇事致人受傷者，並吊扣其駕駛執照2 年
    ；致人重傷或死亡者，吊銷其駕駛執照，並不得再考領。前
    揭道路交通管理處罰條例第35條第1 項第1 款規定之處罰內
    容，係針對行為人違反行政法上義務規定之行政罰，且該條
    例關於一行為同時觸犯刑事法律及違反行政法上義務規定者
    ，並無特別規定，倘汽車駕駛人以單一酒後駕駛汽車行為，
    經測試酒精濃度超過規定標準，而同時涉有刑法第185 條之
    3 公共危險罪嫌時，道路交通管理處罰機關除有行政罰法第
    26條第1 項但書得處以其他種類行政罰者之情形，而得裁處
    其他種類行政罰外，關於罰鍰部分，應依行政罰法第26條及
    道路交通管理處罰條例第10條規定移送地方法院檢察署處理
    ，不得逕依道路交通管理處罰條例第35條第1 項第1 款規定
    裁處行為人罰鍰之行政罰，以符行政罰法第26條一事不二罰
    之規定。
三、次按刑法第185 條之3 規定「服用毒品、麻醉藥品、酒類或
    其他相類之物，不能安全駕駛動力交通工具而駕駛者，處1
    年以下有期徒刑、拘役或3 萬元以下罰金」，於88年3 月30
    日增定之立法理由為：「為維護交通安全，增設服用酒類或
    其他相類之物過量致意識模糊駕駛交通工具之處罰規定，以
    防止交通事故之發生」，其保護之法益為「交通安全之社會
    法益」至明；而道路交通管理處罰條例第一條亦開宗明義載
    明，該條例係為加強道路交通管理，維護交通秩序，確保交
    通安全而制定，則同條例第35條第1 項第1 、2 款之處罰規
    定，亦即著重管理防止飲酒後意識模糊下之駕駛行為，以防
    止交通事故、維護交通安全所為之處罰；且於95年7 月1 日
    始施行之道路交通管理處罰條例第35條亦就此情形修正增加
    第7 項、第8 項規定為：「（第7 項）汽車駕駛人有第1 項
    、‧‧‧之情形，同時違反刑事法律者，經移置保管汽車之
    領回，不受第85條之2 第2 項，應同時檢附繳納罰鍰收據之
    限制。（第8 項）前項汽車駕駛人，經裁判確定處以罰金低
    於本條例第92條第3 項所訂最低罰鍰基準規定者，應依本條
    例裁決繳納不足最低罰鍰之部分。」，更可由修正意旨知悉
    ，二者規範範圍有重疊之處；則刑法第185 條之3 與道路交
    通管理處罰條例第35條第1 項第1 款之規定不僅文義相同，
    且保護法益同一，行為人所為行為亦為同一，可認行為人將
    以一行為同時觸犯刑法及行正法上之義務，處罰目的同一，
    而基於一事不二罰原則，應依照行政罰法第26條之規定為裁
    處。
四、經查本件異議人甲○○於民國95年1月6日下午7 時30分許，
    飲用大量蔘茸酒後，嚴重影想其控制力及注意力，已達不能
    安全駕駛動力交通工具之程度，竟仍騎乘車牌號碼XED-698
    號重型機車，自高雄鳳五甲路與自強路口之某海產店往高雄
    市方向行駛，嗣於翌日凌晨1 時20分許，途經高雄市○○路
    與光華路口時，為警攔檢並施以酒精濃度測試每公升含量達
    0.8 毫克，因而查獲。嗣經臺灣高雄地方法院檢察署檢察官
    以95年度偵字第4283號聲請簡易判決處刑，並經本院以95年
    交簡字第628號判處拘役40 日確定，有上開聲請簡易判決處
    刑書、判決書、舉發違反道路交通管理事件通知單及違反道
    路交通管理事件裁決書在卷可按，此部分之事實堪以認定。
    異議人前開酒後駕車經測試檢定超過規定法定標準之行為，
    顯係一行為同時觸犯刑事法律及違反行政法上義務規定，揆
    諸前揭說明，基於一事不二罰之原則規定裁處罰鍰部分自無
    從再適用行政罰之必要，原處分機關逕以異議人酒精濃度超
    過規定標準每公升0 ‧55毫克，對其裁處罰鍰五萬二千五百
    元之部分，尚有未洽。至吊扣駕駛執照12個月部分，乃裁罰
    性之不利處分，為達赫阻酒後駕車之不法行為，維護道路交
    通用路權人之生命、身體之安全法益，依行政罰法第26條但
    書之規定，仍得裁處之。
五、綜上所述，原處分機關所為上開罰鍰之行政裁罰部分，尚非
    適法，本件聲明異議，此部份為有理由，原處分關於罰鍰部
    分應予撤銷；至原處分機關同時對異議人裁處吊扣駕照之部
    分為無理由，應予駁回。
六、據上論斷，應依道路交通案件處理辦法第19條、第20條，裁
    定如主文。
中　　華　　民　　國　　96　　年　　6 　　月　　12　　日
                      交通法庭  法  官  吳金芳
以上正本證明與原本無異。
如不服本裁定，應於收受送達後5 日內向本院提出抗告狀。
中　　華　　民　　國　　96　　年　　6 　　月　　26　　日
                                書記官  周美
